【裁判字號】    99,交抗,1202
【裁判日期】    990527
【裁判案由】    違反道路交通管理處罰條例
【裁判全文】
臺灣高等法院交通事件裁定            99年度交抗字第1202號
抗 告 人即
異 議 人即
受 處 分人  申全貨運有限公司
代  表  人  甲○○  民國50年.
上列抗告人因違反道路交通管理處罰條例案件，不服臺灣宜蘭地
方法院中華民國99年4月30日所為98年度交聲更字第13號、第14
號裁定，提起抗告，本院裁定如下：
    主  文
抗告駁回。
    理  由
一、按裝載砂石、土方未依規定使用專用車輛或其專用車廂未合
    於規定或變更車廂者，處汽車所有人新臺幣（下同）4萬元
    以上8萬元以下罰鍰，並當場禁止通行，道路交通管理處罰
    條例第29條之1第1項定有明文。
二、原處分意旨略以：受處分人申全貨運有限公司所僱用之駕駛
    人賴俊明、林天生於民國98年2月21日14時，各駕駛車牌號
    碼645-AK、053-AJ號營業貨運曳引車，行經宜蘭縣頭城鎮石
    城稽查站，均因裝載砂石、土方未依規定使用專用車輛，經
    宜蘭縣政府警察局礁溪分局大里派出所警員製單舉發。嗣經
    原處分機關交通部公路總局北區監理所宜蘭監理站依道路交
    通管理條例第29條之1第1項規定，分別裁處新臺幣（下同）
    5萬3千元、4萬元罰鍰。受處分人以其車輛所載並非砂石，
    而是水泥原料B3，提出異議，原審認其異議無理由，予以駁
    回。
三、受處分人抗告意旨略以：B3分類解釋非一般業者所能分辨，
    而且B3是載運往水泥場做水泥原料，非砂石。主觀上受處分
    人認為B3應為土壞類別，非砂石類別云云。
四、經查：
（一）本件受處分人申全貨運有限公司之司機賴俊明、林天生於
      民國98年2月21日14時，各駕駛申全貨運有限公司所有之
      車號645-AK、053-AJ號營業用曳引車，因「裝載砂石未依
      規定使用專用車輛」，在宜蘭縣警察局礁溪分局大里派出
      所發之事實，為受處分人所不爭，並有宜蘭縣警察局98年
      2月21日宜警交字第Q0000000號、第Q0000000號舉發違反
      道路交通管理事件通知單在卷可稽（見原審98年度交聲字
      第309號卷第5頁、98年度交聲字331號卷第5頁）。另證人
      即舉發之員警方泓鈞於原審到庭結證稱受處分人所裝載者
      係土石（見原審98年度交聲字第309號卷第24頁、第25頁
      、98年度交聲字第331號卷第21頁、第22頁），復有車牌
      號碼645-AK、053-AJ號營業貨運曳引車行車執照影本、採
      證照片在卷可參（見原審98年度交聲字第309號卷第34頁
      、第36頁、第29頁、第40頁、98年度交聲字第331號卷第
      10頁、第11頁、第13頁），是受處分人所有之上開車輛係
      登記為營業貨運曳引車，且未經登檢為砂石專用車之事實
      甚明。
（二）依宜蘭縣政府運土憑證、臺北市民間建築工程剩餘資源運
      送處理證明文件（見原審98年度交聲字第309號卷第12頁
      、98年度交聲字第331號卷第12頁），顯示於98年2月21日
      14時，車牌號碼645-AK、053-AJ號營業貨運曳引車所載運
      內容均為代碼B3之土質，而該營建剩餘土石方土質類別B3
      係指粉土質土壤（沉泥），此有宜蘭縣政府98年9月7日府
      建管字第0980127618號函、潤泰水泥股份有限公司98年8
      月19日98發冬字第00001號函、幸福水泥股份有限公司東
      澳廠98年8月5日98幸泥東廠字第98153號函各1份在卷可參
      （見原審98年度交聲字第309號卷第30頁、第32頁、第33
      頁、98年度交聲字第331號卷第26頁、第28頁、第29頁）
      。受處分人所有車牌號碼649-AK、053-AJ號營業貨運曳引
      車，確係裝載「粉土質土壤─沉泥」之事實，可堪認定。
      又受處分人所有之上開車輛所載運之「粉土質土壤─沉泥
      」，非屬礦業法第3條第1項所列之礦，顯係屬土石採取法
      第4條第1款規定之「礦業法第3條所列各礦以外之土、砂
      、礫及石等天然資源」，性質上為土方甚明，復有交通部
      公路總局99年2月8日路監交字第0990006289號函、交通部
      99年2月4日交路字第0990018204號函復稱：營建剩餘土方
      土質類別B3為粉質土壤（沈泥），既屬土壤，應有道路交
      通管理處罰條例第29條之1規定之適用（見原審98年度交
      聲更字第13號第11頁、第12頁、98年度交聲更字第14號第
      12頁、第13頁），自應使用砂石、土方專用車廂載運。受
      處分人以運載營建剩餘土石方為業，應就是否需使用專用
      車廂載運剩餘土石方有所認識，是受處分人此違規之行為
      ，主觀上難謂無故意或過失，而可歸責。受處分人所有之
      車牌號碼649-AK、053-AJ號營業貨運曳引車於上開時、地
      ，裝載「粉土質土壤─沉泥」，既未依規定使用專用車輛
      （車廂），則其所為，自核屬違反道路交通管理處罰條例
      第29條之1第1項之違規行為，堪以認定。受處分人所辯係
      為卸責之詞，不足採信。
五、綜上所述，受處分人確有裝載土方未依規定使用專用車輛之
    違規行為。從而，原處分機關依道路交通管理處罰條例第29
    條之1第1項規定，各裁處受處分人罰鍰5萬3千元、4萬元，
    核無不合。原審以證據資料已臻明確，對待證事項，亦詳為
    調查，對受處分人之爭執，於理由中論述綦詳，而裁定駁回
    異議，維持原處分機關之裁罰，核其認事用法，均無違誤。
    抗告意旨仍執前詞，指摘原裁定不當，為無理由，應予駁回
    。
六、據上論斷，應依道路交通管理處罰條例第89條、道路交通案
    件處理辦法第26條，刑事訴訟法第412條，裁定如主文。
中    華    民    國    99    年    5     月    27    日
                  刑事第七庭審判長法  官  宋明蒼
                                  法  官  游紅桃
                                  法  官  趙功恒
以上正本證明與原本無異。
不得再抗告。
                                  書記官  潘文賢
中    華    民    國    99    年    5     月    27    日

司法院資訊處製作；財團法人民間司法改革基金會備份。
